臺灣新北地方法院民事裁定
111年度消債清字第141號
聲  請  人
即 債務 人  張鳳珠    
代  理  人  楊啟宏律師（法扶律師）
上列當事人因消費者債務清理條例聲請清算事件，本院裁定如下
：
    主  文
債務人張鳳珠自中華民國111年9月2日下午4時起開始清算程序。
本件命司法事務官進行清算程序。
    理  由
一、按債務人不能清償債務或有不能清償之虞者，得依本條例所
    定更生或清算程序，清理其債務；債務人對於金融機構負債
    務者，在聲請更生或清算前，應向最大債權金融機構請求協
    商債務清償方案，或向其住、居所地之法院或鄉、鎮、市、
    區調解委員會聲請債務清理之調解；協商或調解成立者，債
    務人不得聲請更生或清算，但因不可歸責於己之事由，致履
    行有困難者，不在此限，消費者債務清理條例（下稱消債條
    例）第3條、第151條第1項、第151條第7項定有明文。又按
    消債條例第83條第1項、第16條第1項法院開始清算程序之裁
    定，應載明其年、月、日、時，並即時發生效力；法院裁定
    開始清算程序後，得命司法事務官進行清算程序，必要時，
    得選任律師、會計師或其他適當之自然人或法人一人為監督
    人或管理人。
二、本件聲請意旨略以：聲請人因一般生活消費而累積債務，目
    前累積之債務總額為新臺幣（下同）773,258元，於消債條
    例施行後，曾依消債條例第151條第1項向本院聲請前置調解
    ，惟調解期日最大債權金融機構安泰商業銀行股份有限公司
    （下稱安泰銀行）未出席，因而調解不成立，爰於法院調解
    不成立時以言詞聲請清算程序等語。
三、本院認定如下：
  ㈠聲請人於本件清算之聲請前曾向本院聲請前置調解，但最大
    債權金融機構即安泰銀行以民事陳報狀稱：因聲請人每月支
    出顯大於收入，顯然無法負擔任何調解之方案，且亦無法聯
    繫聲請人，故本案調解恐難以成立等語，此有安泰銀行民事
    陳報狀、調解程序筆錄（見111年度司消債調字第247號卷〈
    下稱調解卷〉第23、26頁）在卷可證，可見聲請人確有依照
    消債條例第151條第1項規定向本院聲請債務清理調解。
  ㈡本件聲請人所提清算之聲請可否准許，須審究聲請人的情況
    是否符合消債條例第3條「債務人不能清償債務或有不能清
    償之虞者」之要件。經查：
  ⒈聲請人主張其有不能清償債務之情事，業據其提出財產及收
    入狀況報告書、債權人清冊、債務人清冊、財團法人金融聯
    合徵信中心查詢當事人綜合信用報告回覆書、全國財產稅總
    歸戶財產查詢清單、108至110年度綜合所得稅各類所得資料
    清單、勞工被保險人投保資料表暨明細、現戶全戶戶籍謄本
    、乙種診斷證明書、門診紀錄單、機車行照、人壽商業保險
    同業公會保險業通報作業資訊系統資料查詢結果回覆書、集
    保戶往來參加人明細資料表（含帳號）、保管帳戶客戶餘額
    表、各專戶參加人明細資料表、保管帳戶各專戶客戶餘額表
    、客戶存券異動明細表、投資人於各專戶無資料明細表、投
    資人於清算交割銀行未開戶明細表、第一銀行存摺封面暨內
    頁、富邦銀行存摺封面暨內頁、合作金庫銀行存摺封面暨內
    頁、玉山銀行存摺封面暨內頁、華南銀行存摺封面暨內頁、
    安泰銀行存摺封面暨內頁、中國信託銀行台幣帳戶存摺封面
    暨內頁、郵政存簿儲金簿封面暨內頁等資料（見調解卷第4
    至13頁，本院卷第47至67、87至191頁）為證，堪信屬實。
  ⒉聲請人主張其每月必要支出為其每月必要支出為每月支出膳
    食費2,500元、交通費550元、醫療費1,000元、房屋租金4,0
    00元、健保費830元、日常生活費350元、水費50元、電費22
    0元、瓦斯費320元、電信費500元等項，共計10,320元等語
    。本院考量聲請人的家庭狀況、工作型態、目前社會經濟消
    費之常情，認為聲請人主張負擔上述必要費用的支出數額，
    並未逾一般人生活程度，是聲請人上述主張尚屬合理而堪採
    信。
  ⒊聲請人目前因疾病就醫無工作收入，生活支出皆由家人支應
    ，且本件最大債權人安泰銀行函覆本院，認聲請人目前無收
    入顯然無法負擔任何調解之方案，而未出席調解程序等情，
    已如前述，本院審酌聲請人現況之財產、勞力及信用等清償
    能力，以聲請人每月收入於扣除合理之基本生活費用後，堪
    信已不能清償前開所負無擔保或無優先權債務773,258元。
    從而，聲請人所為本件清算聲請，核符消債條例第3條所定
    之要件。
四、綜上所述，本件聲請人為一般消費者，未從事營業活動且目
    前因疾病就醫無收入，無法清償前開所負無擔保或無優先權
    債務773,258元，堪認本件聲請人有無法清償債務之虞情事
    ，並未經法院裁定開始更生程序或許可和解或宣告破產，復
    查無聲請人有消債條例第6條第3項、第8條或第82條第2項所
    定駁回清算聲請之事由存在，從而本件聲請清算，即屬有據
    。另依聲請人陳報之清算資產表、機車行照、集保戶往來參
    加人明細資料表（含帳號）、第一銀行存摺封面暨內頁、富
    邦銀行存摺封面暨內頁、合作金庫銀行存摺封面暨內頁、玉
    山銀行存摺封面暨內頁、華南銀行存摺封面暨內頁、安泰銀
    行存摺封面暨內頁、中國信託銀行台幣帳戶存摺封面暨內頁
    、郵政存簿儲金簿封面暨內頁（見本院卷第43、97、111至1
    51、157至169頁）等件，可見聲請人尚有機車乙輛、股票及
    銀行存款，堪認聲請人並非毫無任何具清算價值之財產可供
    清算，參酌本件清算程序之規模，本院認本件尚有進行清算
    之實益，故不依消債條例第85條之規定同時終止清算程序。
五、爰依首揭規定，裁定如主文。又法院終止清算程序後，聲請
    人之債務並非當然免除，仍應由法院斟酌消債條例有關免責
    之規定，例如第133條、第134條、第135條等，依職權認定
    是否裁定免責，故法院終止清算程序後，聲請人雖有免責之
    機會，惟其財產不敷清償清算程序之費用如係因上述條例所
    定不可免責之事由所致，法院即非當然為免責之裁定，聲請
    人就其所負債務仍應負清償之責，附此敍明。　　　　　
中　　華　　民　　國　　111 　年　　9 　　月　　2 　　日
              民事第六庭    法　官　許映鈞
以上正本證明與原本無異。
本裁定不得抗告。
本裁定已於民國111年9月2日下午4時公告。
中　　華　　民　　國　　111 　年　　9 　　月　　2 　　日
                            書記官　陳逸軒